【裁判字號】    95,易,1341
【裁判日期】    950822
【裁判案由】    竊盜
【裁判全文】
臺灣板橋地方法院刑事判決              95年度易字第1341號
公  訴  人  臺灣板橋地方法院檢察署檢察官
被      告  乙○○
上列被告因竊盜案件，經檢察官聲請簡易判決處刑（九十五年度
偵緝字第六０六號），本院認本案有刑事訴訟法第四百五十一條
之一第四項但書所列情形，不得以簡易判決處刑，爰改依通常程
序判決如下：
    主  文
乙○○無罪。
    理  由
一、公訴意旨略以：被告乙○○意圖為自己不法所有，於民國九
    十一年九月三日某時許，在臺北縣中和市○○街二一五巷十
    弄一之三號二樓之戊○○租屋處，趁戊○○未及注意之際，
    徒手竊取由丁○○所交付予戊○○，並由戊○○放置於其皮
    包內之支票乙紙（支票號碼ＡＬ0000000號、付款人
    中華商業銀行板橋分行、發票日九十一年十一月五日、發票
    人林陸珠、票面金額新臺幣三十萬元）後，將上開竊得之支
    票交予其配偶張日陽（另據檢察官為不起訴處分），張日陽
    再交予甲○○為付款之提示。嗣經戊○○發覺支票遭竊，向
    銀行辦理掛失止付，始查悉上情，因認被告涉犯刑法第三百
    二十條第一項之竊盜罪嫌。
二、按犯罪事實應依證據認定之，無證據不得認定犯罪事實，又
    不能證明被告犯罪者，應諭知無罪之判決，刑事訴訟法第一
    百五十四條第二項、第三百零一條第一項分別定有明文。再
    者，認定犯罪事實所憑之證據，雖不以直接證據為限，間接
    證據亦包括在內，但是無論直接或間接證據，其為訴訟上之
    證明，須達於通常一般人均不致有所懷疑，而得確信其為真
    實之程度，始得據為有罪之認定，最高法院著有七十六年臺
    上字第四九八六號判例可資參照。又檢察官就被告犯罪事實
    ，應負舉證責任，並指出證明之方法，刑事訴訟法第一百六
    十一條第一項定有明文。因此，檢察官對於起訴之犯罪事實
    ，應負提出證據及說服之實質舉證責任。倘其所提出之證據
    ，不足為被告有罪之積極證明，或其闡明之證明方法，無從
    說服法官以形成被告有罪之心證，基於無罪推定之原則，自
    應為被告無罪判決之諭知（最高法院九十二年臺上字第一二
    八號判例意旨參考）。
三、本件公訴人認被告涉犯竊盜罪嫌，無非以告訴人戊○○於警
    詢、偵查中之指述，證人林陸珠、丁○○於警詢、偵查中之
    證詞，及上開支票影本、臺北市票據交換所退票理由單等，
    為其論述之依據。訊據被告固承認：其確曾將上開支票交付
    其配偶張日陽，再由張日陽交付予甲○○提示等情不諱，惟
    堅詞否認竊盜，辯稱：伊係以自己名義之支票向丁○○換得
    本案支票，並無公訴人所指之竊盜犯行等語。
四、經查：
  (一)被告確曾將本案支票交付其配偶張日陽，再由張日陽交付予
    甲○○，嗣由甲○○為付款之提示，惟上開支票業據戊○○
    掛失止付而未獲付款之事實，除業據被告自承不諱外，並據
    證人甲○○於警詢中指述明確（見九十二年度偵字第九０六
    七號偵查卷第十六頁至第十九頁，九十二年度偵字第七一七
    七號偵查卷第四頁至第七頁），另有系爭支票影本、臺北市
    票據交換所退票理由單影本及票據掛失止付通知書影本各一
    件在卷可憑（見九十二年度偵字第九０六七號偵查卷第二十
    八頁至第三十頁），堪予認定。然被告持有系爭支票之可能
    原因甚多，上開證據僅能說明系爭支票客觀上之流向及提示
    結果，尚不得據此即逕推論被告有何竊取之犯行。
  (二)證人戊○○於本院審理時，已到庭具結證稱：「... 我現在
    老實講，當時被告來我的租屋處打牌，因為輸錢，... 被告
    就拿票向丁○○以票換票，被告所開的票，會比丁○○所開
    的票兌現前二天到期，丁○○就可以拿被告支票兌現的錢存
    入帳戶，讓持票人兌現。」、「（除本案三十萬元的票外，
    被告向丁○○所換得的票，有無兌現？）我只知道有一次票
    要到期前，被告的票無法兌現，她又向丁○○借錢存入支票
    帳戶，並開一張金額更大的票給丁○○，丁○○才讓那張票
    兌現。」及「（所以本案的支票並不是你失竊或是遺失？）
    確實沒有失竊或遺失，我向警局報案時，也只是說疑似失竊
    ，想找出被告。」等語明確（見本院九十五年八月八日審判
    筆錄第四頁至第五頁），證人丁○○於本院審理時亦證稱：
    「（本案三十萬元的支票開立經過？）當時是被告找我換票
    ，我請戊○○填寫票據，因為被告拿來向我換票的票跳票，
    我又找不到被告，為了避免這三十萬元被提領，所以才去辦
    理止付。因為辦止付，一定要是失竊或遺失，才會申報遺失
    。」、「（所以本案的三十萬元支票是因為換票才交給被告
    ，不是被告所竊取？）是的。」等情綦詳（見本院同上期日
    審判筆錄第五頁至第六頁），足認被告辯稱：伊係向丁○○
    換票而取得系爭支票乙節，乃信而有徵，堪予採信。
  (三)證人戊○○於警詢中，僅稱：「我於九十一年九月初發現皮
    包內的支票遺失，我發現遺失時有『懷疑』某些人竊取的，
    但不敢確定。」、「（你懷疑是何人竊取？）一位乙○○小
    姐。」等情（見九十二年度偵字第七一七七號偵查卷第九頁
    ），偵查中亦僅稱：伊『懷疑』是被告竊取系爭支票，但沒
    有證據等語（見同上偵查卷第六十頁反面、第六十九頁反面
    ，九十五年度偵緝字第六０六號偵查卷第三十頁），顯然證
    人戊○○實際上並未目睹被告有何竊盜犯行；另證人丁○○
    、林陸珠於警詢、偵查中所言（見九十二年度偵字第七一七
    七號偵查卷第十二頁至第十八頁、第四十三頁至第四十四頁
    、第六十七頁至第六十九頁，九十五年度偵緝字第六０六號
    偵查卷第四十頁至第四十一頁），亦僅係本案支票帳戶之使
    用情形及系爭支票之開立經過，均核與被告竊盜之過程無關
    。故證人戊○○、丁○○、林陸珠於警詢、偵查中所言，皆
    非認定被告犯竊盜罪之適合證據。
五、綜上所述，被告所辯洵屬有據，公訴人所舉證據，則不足以
    證明被告有何竊取系爭支票之犯行，此外復查無其他積極證
    據足資證明被告有檢察官所指竊盜犯行。不能證明被告犯罪
    ，揆諸首揭法條說明，即應諭知被告無罪之判決。
六、證人丁○○、戊○○是否涉犯誣告、偽證等罪嫌，應由檢察
    官另行偵辦，附此敘明。
據上論斷，應依刑事訴訟法第四百五十二條、第三百零一條第一
項，判決如主文。
本案由檢察官丙○○聲請以簡易判決處刑，經檢察官溫祖德到庭
執行職務。
中    華    民    國    95    年    8     月    22    日
                  刑事第九庭  審判長法  官  樊季康
                                    法  官  張筱琪
                                    法  官  劉元斐
上列正本證明與原本無異。
檢察官如不服本判決，應於判決送達後十日內向本院提出上訴書
，上訴於臺灣高等法院。
                                    書記官  郭玉芬
中    華    民    國    95    年    8     月    22    日


司法院資訊處製作；財團法人民間司法改革基金會備份。
